【裁判字號】    96,易,2645
【裁判日期】    970131
【裁判案由】    毀損等
【裁判全文】
臺灣臺北地方法院刑事判決              96年度易字第2645號
公  訴  人  臺灣臺北地方法院檢察署檢察官
被      告  乙○○
上列被告因毀損等案件，經檢察官提起公訴（九十六年度偵字第
一七九一八號），本院判決如下：
    主  文
乙○○損壞他人之營業用冰箱之玻璃及大遮陽傘壹支，足以生損
害於他人，處拘役伍拾伍日，如易科罰金，以新臺幣壹仟元折算
壹日。
其餘被訴部分無罪。
    事  實
一、乙○○於民國九十六年六月三十日凌晨約一時許（起訴書誤
    載為零時許，應予更正），在臺北市○○區○○街五十七巷
    口甲○○營業攤位前，因認甲○○之營業攤位妨礙其停放於
    該處之機車出入，竟萌生毀損之故意，隨手持路旁不知何人
    所有之椅子一把丟向甲○○所有之營業用冰箱，繼持放置於
    該營業攤位上之木板擊向該營業用冰箱，致該營業用冰箱之
    玻璃破碎（該營業用冰箱價值約新臺幣一萬元），又拔起攤
    位上之大遮陽傘一支亂甩，因而損壞該營業用冰箱之玻璃及
    遮陽傘一支，足以生損害於甲○○。
二、案經甲○○訴由臺北市政府警察局大安分局報請臺灣臺北地
    方法院檢察署檢察官偵查起訴。
    理  由
壹、程序方面：
  一、按「證人、鑑定人依法應具結而未具結者，其證言或鑑定
      意見，不得作為證據。」、「被告以外之人於審判外之言
      詞或書面陳述，除法律有規定者外，不得作為證據。」、
      「被告以外之人於偵查中向檢察官所為之陳述，除顯有不
      可信之情況者外，得為證據。」、「被告以外之人於審判
      外之陳述，雖不符前四條之規定，而經當事人於審判程序
      同意作為證據，法院審酌該言詞陳述或書面陳述作成時之
      情況，認為適當者，亦得為證據。」、「當事人、代理人
      或辯護人於法院調查證據時，知有第一百五十九條第一項
      不得為證據之情形，而未於言詞辯論終結前聲明異議者，
      視為有前項之同意。」，刑事訴訟法第一百五十八條之三
      、第一百五十九條第一項、第一百五十九條之一第二項、
      第一百五十九條之五第一項、第二項分別定有明文。
  二、告訴人即證人甲○○於九十六年九月十九日檢察官偵查中
      所為之證詞，及證人王張月娥、丙○於偵查中所為之證詞
      ，業經具結，有結文在卷為憑，且偵查中檢察官向被告以
      外之人所取得之陳述，原則上均能遵守法律規定，不致違
      法取供，其可信性極高，並無顯有不可信之情況，揆之上
      開規定，證人甲○○於九十六年九月十九日檢察官偵查中
      所為之證詞、證人王張月娥、丙○於檢察官偵查中之證詞
      ，自有證據能力而得為本案判斷之依據。至告訴人於九十
      六年九月二十八日檢察官偵訊時所為之陳述，檢察官既僅
      以告訴人之身分傳訊而未命渠以證人之身分具結作證，且
      刑事訴訟法第一百五十八條之三之規定係屬絕對強制排除
      證據之規定，是告訴人於該次檢察官訊問時之指訴，顯然
      不具證據能力（最高法院九十三年臺上字六五七八號判例
      意旨參照），縱當事人已同意或不爭執該證據之證據能力
      ，仍不得作為本案判斷之依據（最高法院九十四年度臺上
      字第三二七七號裁判要旨參照），是告訴人於該次檢察官
      偵訊時之指訴，仍無證據能力。
  三、再告訴人甲○○、證人王張月娥、丁○○於警詢時之陳述
      ，因被告乙○○並未爭執渠等於警詢時陳述之證據能力，
      本院審酌上開各證人於警詢時之陳述係針對渠等於案發後
      就各自親身經歷之事實而為陳述，且依作成時之情況，並
      無不宜作為證據之情事，依刑事訴訟法第一百五十九條之
      五第二項之規定，亦得作為證據。
貳、實體方面：
  一、有罪部分即被告被訴毀損部分：
      (一)此部分之事實業據被告自白不諱，核與證人甲○○及
          現場目擊證人王張月娥、丁○○之證述情節相符，復
          有照片附卷可稽，是被告之任意性自白顯與事實相符
          。此部分事證明確，被告犯行堪以認定，應予依法論
          科。
      (二)核被告所為，係犯刑法第三百五十四條之毀損罪。再
          所謂接續犯者，係指該項犯罪，係由行為人以單一行
          為接續進行，縱令在犯罪完畢以前，其各個舉動已與
          該罪之構成要件相符，但在行為人主觀上，各個舉動
          不過為其犯罪行為之一部分，且該數舉動於同時同地
          或密切接近之時地實施，侵害同一之法益，各行為之
          獨立性極為薄弱，依一般社會健全觀念，在時間差距
          上，難以強行分開，在刑法評價上，以視為數個舉動
          之接續施行，合為包括之一行為予以評價，較為合理
          ，始論為包括一罪之接續犯（最高法院八十六年臺上
          字第三二九五號判例參照），是被告先後損壞告訴人
          之營業用冰箱之玻璃及大遮陽傘之所為，在行為人主
          觀上，各個舉動不過為其犯罪行為之一部分，且該數
          舉動於同時同地實施，侵害同一之法益，各行為之獨
          立性極為薄弱，依一般社會健全觀念，在時間差距上
          ，難以強行分開，為包括一罪之接續犯，僅論以一罪
          。爰審酌被告之素行、犯罪之動機、目的、手段、生
          活狀況、智識程度、所損壞財物之價值不高暨犯罪後
          坦承犯行之態度等一切情狀，量處如主文所示之刑，
          並諭知易科罰金之折算標準，以示懲儆。至被告用以
          損壞前開營業用冰箱玻璃之椅子及木板，雖為供犯罪
          所用之物，惟既無任何證據證明為被告所有，依法無
          從宣告沒收，併此敘明。
  二、無罪部分即被告被訴恐嚇部分：
      (一)公訴意旨另以：被告於九十六年六月三十日上午十時
          許，至甲○○攤位前，基於恐嚇之犯意，向甲○○揚
          言：若不將冰箱搬走，便要找人來打渠等語，使丁海
          帆心生畏懼，致危害其生命安全，因認被告此部分涉
          犯刑法第三百零五條之恐嚇罪嫌云云。
      (二)按犯罪事實應依證據認定之，無證據不得認定犯罪事
          實；無證據能力、未經合法調查之證據，不得作為判
          斷之依據；不能證明被告犯罪或其行為不罰者，應諭
          知無罪之判決，刑事訴訟法第一百五十四條第二項、
          第一百五十五條第二項、第三百零一條第一項分別定
          有明文。次按認定不利於被告之事實，須依積極證據
          ，苟積極證據不足為不利於被告事實之認定時，即應
          為有利被告之認定，更不必有何有利之證據，復有最
          高法院三十年上字第八一六號判例可資參考。又事實
          之認定，應憑證據，如未能發現相當證據，或證據不
          足以證明，自不能以推測或擬制之方法，為裁判基礎
          ；認定犯罪事實，所憑之證據，雖不以直接證據為限
          ，間接證據亦包括在內，然無論直接或間接證據，其
          為訴訟上之證明，須於通常一般之人均不致於有所懷
          疑，而得確信其為真實之程度者，始得據之為有罪之
          認定，倘其證明尚未達到此一程度，而有合理性懷疑
          之存在時，即無從為有罪之認定，此亦有最高法院四
          十年臺上字第八六號、七十六年臺上字第四九八六號
          判例可資參照。再告訴人之指訴，係以使被告受刑事
          訴追為目的，是以告訴人之指訴為證據方法，除其指
          訴須無瑕疵，且應有查與事實相符之佐證，始得資為
          判決之基礎，亦經最高法院著有五十二年臺上字第一
          三○○號及六十一年臺上字第三○九九號判例可資參
          照。而所謂無瑕疵，係指被害人所為不利被告之陳述
          ，與社會上一般生活經驗或卷存其他客觀事實並無矛
          盾而言；另所謂就其他方面調查認與事實相符，非僅
          以所援用之旁證足以證明被害結果為已足，尤須綜合
          一切積極佐證，除認定被告確為加害人之可能外，在
          推理上無從另為其他合理原因之假設，有一不合於此
          ，即不能以被害人之陳述作為論斷之證據。況刑事訴
          訟法第一百六十一條第一項亦規定，檢察官就被告犯
          罪事實，應負舉證責任，並指出證明之方法，是檢察
          官對於起訴之犯罪事實，應負提出證據及說服之實質
          舉證責任，倘其所提出之證據，不足為被告有罪之積
          極證明，或其指出證明之方法，無從說服法院以形成
          被告有罪之心證，基於無罪推定之原則，自應為被告
          無罪判決之諭知，亦經最高法院著有九十二年臺上字
          第一二八號判例可資參照。
      (三)公訴人認被告涉犯此部分犯行，無非以告訴人之指訴
          及證人丙○之證述等為主要論據。訊據被告堅詞否認
          有對告訴人恐嚇之犯行，辯稱：渠並無恐嚇告訴人之
          行為等語。
      (四)經查：
          1.告訴人就被告涉嫌恐嚇之指訴先後不一，所為之陳
            述（含書面陳述）及相關證人之證言分別臚列如下
            ：
            (1)告訴人於九十六年七月二日警詢時陳稱：「郭肇
              佳於九十六年六月三十日『晚間二十二時許』，
              騎乘摩托車經過通化街五十七巷口看到我就對我
              說要打我。」、「（問：乙○○有無動手打你？
              ）沒有。」「（問：該乙○○口述要打你現場有
              無其他人證？）張月娥有聽到。」（見偵查卷宗
              第六頁）等語。
            (2)告訴人於九十六年七月三日所具之告訴狀指稱：
              六月三十日「晚上十點」被告帶其兒子到設攤處
              恐嚇原告（即告訴人），說見一個要打一個，使
              原告與老伴均產生恐懼感（見偵查卷宗第五十二
              頁）等語。
            (3)告訴人於九十六年七月二十五日警詢時指稱：「
              （問：你稱乙○○於九十六年六月三十日晚間約
              二十二時許騎乘機車行經臺北市○○區○○街五
              十七巷口說要打你是否正確？乙○○如何恐嚇你
              ？現場有無其他目擊人證？）正確。他只說要打
              我，但是他並沒有打我即騎乘機車離去，因為我
              年紀很大，所以乙○○說要打我讓我感覺很害怕
              。當時現場我所僱請之員工王張月娥應該有聽、
              看到。」等語（見偵查卷宗第八頁）。
            (4)嗣證人丁○○於九十六年七月二十五日警詢時稱
              渠於九十六年六月三十日二十二時放假（見偵查
              卷宗第二十一頁）等語，證人王張月娥於九十六
              年七月二十五日警詢時稱：於九十六年六月三十
              日二十二時渠在臺北市○○區○○街五十七巷口
              賣麵，沒有看見被告騎乘機車行經該巷口，也沒
              有看到或聽到被告路過此地恐嚇告訴人說要打告
              訴人之事（見偵查卷宗第二十六頁）等語，證人
              即告訴人甲○○於九十六年九月十九日偵查中改
              稱：「當時上午他來找我說要打我，當時有好多
              人聽到，可是都沒有人願意來作證。」（見偵查
              卷宗第四十七頁）等語。證人王張月娥於九十六
              年九月十九日偵查中並結證稱：渠是被告訴人所
              雇用幫忙賣麵的，做到凌晨二、三點就走了，故
              未聽到被告出言恐嚇告訴人（見偵查卷宗第四十
              六、四十七頁）等語。
            (5)告訴人即證人甲○○於本院審理時證稱：九十六
              年六月三十日當天上午十點鐘左右被告有恐嚇伊
              ，被告把伊的冰櫃打壞，並叫伊把冰櫃拿走，不
              然就找人來修理伊，當時還有證人丙○在場，證
              人丁○○不在場，先前在警詢中說被告恐嚇伊之
              時間為九十六年六月三十日晚上十點，是警詢筆
              錄記錯了，伊說的是上午十點，當時現場並無伊
              員工在場，被告當時是騎摩托車到現場，共去了
              三次，說要修理伊，當時證人王張月娥不在現場
              ，被告恐嚇伊的時候，天是亮的，有太陽沒下雨
              （見本院九十七年一月二十一日審判筆錄）等語
              。
            本院就上開陳述及證言綜合以觀，認告訴人即證人
            甲○○於警詢、偵查及本院審理時就被告對伊為恐
            嚇行為之時間究為上午十時或下午十時，員工王張
            月娥是否在現場目擊等情節，先後陳述不一，相互
            矛盾已有瑕疵。再按衡諸經驗法則，告訴人於案發
            時之陳述較少權衡得失或受他人之干預，較之事後
            所為之詞為可信，再告訴人指訴被告涉嫌恐嚇之時
            間，一為白天十點，一為晚上十點，天色復甚為不
            同，當無搞錯之可能，況除告訴人之警詢筆錄外，
            告訴人所書之告訴狀亦稱被告恐嚇之時間為晚上十
            點，是告訴人所陳被告在早上十點有恐嚇伊一情是
            否屬實，顯有可疑。
          2.雖證人丙○於偵查中證稱：「（問：你是否有聽到
            被告恐嚇告訴人？）有，當時被告是恐嚇我，當時
            被告打破告訴人的冰箱玻璃叫我載走，如果我不載
            走的話叫我試試看。」、「（問：被告打破告訴人
            的冰箱為何叫你載走？）我不知道，可能我跟告訴
            人當時都在現場。」、「（問：被告有無對告訴人
            說要打他？）有，被告當時也有對告訴人說叫他把
            冰箱帶走，要不然找人來打他，被告總共來了三次
            說了三次叫他把冰箱清走，不然要找人來打他。」
            、「（問：當時是何時？）早上約十時許。」云云
            （見偵查卷宗第五十七頁），惟證人丙○於本院審
            理中先結稱：「被告曾經騎摩托車到我的攤位跟我
            說，冰箱怎麼不拿去丟掉，因為冰箱不是我的，是
            甲○○的，我說這不是我的事情，你要去找甲○○
            ，被告說你不丟掉的話，你給我試試看，被告是對
            我說，並不是對甲○○說，當時甲○○並不在現場
            ，而是在距離現場大約十尺的距離，我後來就跟被
            告說『我不知道』，被告來恐嚇我兩次，我有聽到
            被告跟甲○○說『把東西拿去丟掉』，剩下的話我
            都沒有聽到。」、「他摩托車停在我攤位前面，只
            有用髒話罵我說『我叫你丟掉，你不丟掉，如果不
            丟掉的話，大家試試看』。」、「被告恐嚇我的時
            間是早上十點。」、「（問：你說被告有恐嚇丁海
            帆，恐嚇的時間為何？）差不多同樣的時間。」、
            「（問：被告當時對甲○○除了說把東西拿去丟掉
            之外，還有無說其他的話？）我不知道，其他的我
            就沒有聽到。」等語，嗣於同日審理中，經檢察官
            詢問渠為何在偵查中說有聽到被告說要找人打告訴
            人，但在審理中卻稱沒有聽到時，又改稱：「這句
            話我有聽到，我剛才在法院中之所以說沒有聽到，
            是因為我老番癲，我年紀大了。」等語（均見本院
            九十七年一月二十一日審判筆錄），是證人丙○對
            被告是否有恐嚇告訴人一節，陳述前後不一，則渠
            證述是否符合事實，顯已啟人疑竇。參之告訴人於
            九十六年七月二日前往警局報案、九十六年七月二
            十五日警詢時及九十六年九月十九日偵查中均未曾
            言及證人丙○在場一事，則證人丙○之證言是否係
            事後附和告訴人之詞，亦不無可疑。況證人丙○為
            十七年出生，業已年屆七十九歲高齡，自承記憶力
            不佳，且其於本院審理中亦稱向告訴人承租房屋已
            達六、七年之久，則渠證言是否與記憶相符？是否
            為維繫租賃關係之存續而為偏頗之證言？不無疑問
            ，本院因認證人丙○此節證言尚難採信，自無從據
            此為不利於被告之認定。
      (五)是本院依據上開告訴人及證人丙○之證詞，尚難認被
          告有為恐嚇之行為，揆諸前揭說明，自難僅憑上開公
          訴人所提出之證據即認被告涉有此部分恐嚇之犯行。
          此外，本院復查無其他積極證據足資證明被告確有此
          部分犯行，不能證明被告犯罪，自應依法就被告此部
          分予以無罪判決之諭知。
據上論斷，應依刑事訴訟法第二百八十四條之一、第二百九十九
條第一項前段、第三百零一條第一項，刑法第三百五十四條、第
四十一條第一項前段，刑法施行法第一條之一第一項、第二項前
段，判決如主文。
本案經檢察官黃珮瑜到庭執行職務
中    華    民    國    97    年    1     月    31    日
                  刑事第七庭  法  官  黃紹紘
以上正本證明與原本無異。
如不服本判決，應於判決送達後十日內，向本院提出上訴狀（應
抄附繕本）。告訴人或被害人如對於本判決不服者，應具備理由
請求檢察官上訴，其上訴期間之計算係以檢察官收受判決正本之
日期為準。
                              書記官  陳靜君
中    華    民    國    97    年    2     月    5     日
附錄本案論罪科刑所犯法條全文
刑法第三百五十四條
毀棄、損壞前二條以外之他人之物或致令不堪用，足以生損害於
公眾或他人者，處二年以下有期徒刑、拘役或五百元以下罰金。


司法院資訊處製作；財團法人民間司法改革基金會備份。
